臺灣高等法院刑事判決
109年度上易字第1543號
上  訴  人  
即  被  告  曾保原



上列上訴人因竊盜案件，不服臺灣臺北地方法院109年度審易字
第162號，中華民國109年6月9日第一審判決（起訴案號：臺灣臺
北地方檢察署108年度偵字第25502號），提起上訴，本院判決如
下：
    主  文
原判決撤銷。
曾保原犯攜帶兇器竊盜罪，累犯，處有期徒刑捌月。又犯踰越牆
垣安全設備竊盜罪，累犯，處有期徒刑捌月。應執行有期徒刑壹
年壹月。扣案之現金新臺幣壹萬貳仟伍佰元沒收之。未扣案之犯
罪所得新臺幣陸萬玖千捌佰貳拾元沒收之，於全部或一部不能沒
收或不宜執行沒收時，追徵其價額。
    事  實
一、曾保原意圖為自己不法之所有，為下列行為：
　㈠基於竊盜之單一犯意，於民國108年9月22日凌晨2時許、9月2
    2日後某日，先後至臺北市○○區○○○路○段00巷00號4樓公寓，
    以先前所拾獲之該址房屋鑰匙開啟門鎖進入該址無人居住之
    房屋內（侵入建築物部分，未據告訴）後，以現場取得非被
    告所有客觀上足以對人之生命、身體、安全構成威脅，具有
    危險性之鐵鉗為工具，將該鐵鉗塞至陽台與儲物間之門下，
    使該門不會自動關上，並於該房屋內接續竊取邱方孝所有如
    附表編號一所示之物。
　㈡於108年9月22日後某日，曾保原後續至上址32號4樓屋內竊取
    財物時，發現上址32號4樓房屋與隔壁30號4樓之房屋陽台相
    連，僅一牆之隔，且30號4樓窗戶未鎖，另基於竊盜之犯意
    ，由上址32號4樓陽台窗戶爬出，翻越中隔牆壁，爬窗進入3
    0號4樓陽台後，侵入該址無人居住之房屋（侵入建築物部分
    ，未據告訴）內，竊取趙正安所有如附表編號二所示之物。
　㈢嗣經警調閱監視器畫面，於108年10月4日11時56分，在臺北
    市○○區○○街0段00巷0號前，查獲曾保原，復經其同意搜索後
    ，扣得附表編號一、二「已歸還」欄所示之物及其變賣贓物
    所得款項新臺幣(下同)1萬2,500元。
二、案經邱方孝訴由臺北市政府警察局大安分局報請臺灣臺北地
    方檢察署（下稱臺北地檢署）檢察官偵查後提起公訴。
    理  由
壹、證據能力
 ㈠本判決所引被告以外之人於審判外之供述證據，因檢察官、上
   訴人即被告曾保原於本院審理時對於該證據均未爭執證據能
   力，且迄至言詞辯論終結前均未聲明異議，本院審酌上開供
   述證據資料製作時之情況，並無違法不當及證明力明顯過低
   之瑕疵，認以之作為證據應屬適當，復經本院依法踐行調查
   證據之程序，依刑事訴訟法第159條之5規定，該證據具有證
   據能力。
 ㈡本判決所援引之非供述證據，因檢察官、被告於本院審理時對
   於該等證據亦均未爭執證據能力，且無證據證明係公務員違
   背法定程序所取得，亦無顯有不可信之情況或不得作為證據
   之情形，復經本院依法踐行調查證據之程序，自均具有證據
   能力。
貳、實體部分
一、認定被告犯罪事實所憑之證據及理由：
　　訊據被告固不否認於上開時地，以前開方式竊取附表編號一
    所示之物，及附表編號二所示除戒指、鼻煙壺以外之物，惟
    辯稱：我不記得有拿戒指、鼻煙壺云云。經查：
　㈠被告於前揭時地，以上揭方式竊取附表編號一所示之物，及
    附表編號二所示除戒指、鼻煙壺以外之物，迭據被告於警詢
    、偵查、原審及本院均坦承不諱（見臺北地檢署108年度偵
    字第25502號卷〈下稱108偵25502號卷〉第21-30、235-236、2
    45-246頁、原審卷第152、155-156頁、本院卷第92頁），復
    經證人即告訴人邱方孝警詢證述（見108偵25502號卷第35-3
    7、283-285頁）、證人即被害人趙正安警詢證述（見108偵2
    5502號卷第31-33、277-279頁）明確，並有臺北市政府警察
    局大安分局搜索扣押筆錄、扣押物品目錄表、扣案品清冊、
    扣案物品照片、刑案蒐證照片、30及32號4樓住宅竊盜案比
    對畫面、行程詳細資訊手機擷圖、現場勘察照片、告訴人邱
    方孝所提初步損失清冊、被害人趙正安所提失竊物品初估清
    冊、臺北市政府警察局贓物認領保管單(趙正安)及臺北市政
    府警察局贓物認領保管單(邱方孝)在卷可按（見108偵25502
    號卷第43-47、51、53-79、81-205、207、209、281、287頁
    ），足認被告任意性自白與事實相符，應堪採信。
　㈡被告固辯稱未竊取附表編號二所示之戒指、鼻煙壺，惟被告
    於警詢與偵查中均坦承有竊取上開物品（見108偵25502號卷
    第24、236頁），且被害人趙正安於警詢中亦供稱戒指、鼻
    煙壺業已於108年9月26日遭竊取（見108偵25502號卷第32頁
    ），衡情，被害人趙正安與被告素昧平生，彼此間復無任何
    仇隙，其應無構陷被告入罪之動機，是被害人之上開供述應
    為可信，是被告竊取戒指、鼻煙壺等情，堪認可信。被告前
    開所辯，為臨訟卸責之詞，實不足採。
　㈢本件事證明確，被告犯行堪以認定，應依法論科。
二、論罪與刑之加重事由：
　㈠按刑法第321條第1項第3款之攜帶兇器竊盜罪，係以行為人攜
    帶兇器為其加重條件，此所謂兇器，其種類並無限制，凡客
    觀上足對人之生命、身體、安全構成威脅，具有危險性之兇
    器均屬之，且祗須行竊時攜帶此種具有危險性之兇器為已足
    ，而不以取出兇器犯之為必要，亦不以攜帶之初有持以行兇
    之意圖為限；又所謂之「攜帶兇器」，僅須於行竊時攜帶具
    有危險性之兇器為已足，該兇器不必原屬行竊者本人所有，
    亦不以自他處攜至行竊處所為必要，縱在行竊場所隨手拾取
    應用，其有使人受傷害之危險既無二致，自仍應屬上述「攜
    帶兇器」之範疇（最高法院79年台上字第5253號判例、94年
    度台上字第3149號、90年台上字第1261號判決意旨參照）。
    經查：被告於事實欄一㈠所示時地以拾得之臺北市○○區○○○路
    00巷00號4樓鑰匙開啟門鎖進入行竊，並撿拾屋內之鐵鉗作
    為工具卡住陽台、儲物室間之門，不讓門自動關上，俾利其
    行竊，業經被告供承在卷（見108偵25502號卷第26頁、原審
    卷第155頁），又被告持以行竊之鐵鉗1支係金屬材質，質地
    堅硬，於客觀上具有危險性，足對人之生命、身體、安全構
    成威脅，堪認可供兇器使用，雖該鐵鉗係被告於現場拾得，
    然揆諸上開說明，縱係於行竊場所隨手拾取應用，其仍有使
    人受傷害之危險，而符合刑法第321條第1項第3款「攜帶兇
    器」之加重要件。是被告辯稱其所使用之鐵鉗為於案發現場
    撿取，而非基於攜帶兇器之犯意而攜帶入內云云，仍無礙被
    告所為符合攜帶兇器之加重要件，被告所辯難認可採。是核
    被告就事實欄一㈠所為，係犯刑法第321條第1項第3款之攜帶
    兇器竊盜罪。
　㈡又按刑法第321 條第1 項第2 款規定將門扇、牆垣、其他安
    全設備並列，則所謂門扇應專指門戶，指分隔住宅或建築物
    內外之出入口大門而言；所謂牆垣，係指圍繞房屋或其庭院
    土地上之圍牆；所謂其他安全設備，係指門扇、牆垣以外，
    依社會通常觀念足認為防盜之一切設備。另窗戶（含玻璃）
    、氣窗、鐵窗、窗戶外加裝之鐵條、通往陽臺之落地鋁製玻
    璃門、陽臺外之矮牆亦均具有防閑之效用，依社會通常觀念
    ，屬於維護安全之防盜設備，均屬該條款所謂其他安全設備
    。查本件被告於事實欄一㈡所示時間爬越32號4樓窗戶、中隔
    牆壁、30號4樓窗戶，進入30號4樓屋內行竊，亦據被告自承
    不諱(見108偵25502卷第26頁、原審卷第155頁)，揆諸上開
    說明，該窗戶、牆壁屬刑法第321條第1項第2款所稱「牆垣
    」、「安全設備」。是核被告就事實欄一㈡所為，係犯刑法
    第321條第1項第2款之踰越牆垣安全設備竊盜罪。
　㈢另按刑法上所謂接續犯，係指行為人之數行為於同時同地或
    密切接近之時地實行，而侵害同一之法益，各行為之獨立性
    極為薄弱，依一般社會健全觀念，在時間差距上，難以強行
    分開，在刑法評價上，以視為數個舉動之接續實行，合為包
    括之一行為予以評價，較為合理，始足當之。查被告就事實
    欄一㈠所為係於108年9月22日凌晨2時許、9月22日後某日，
    基於單一犯意，先後於密接時間於同一地點以同一手段行竊
    ，所侵害者係同一法益，各行為之獨立性極為薄弱，依一般
    社會健全觀念，難以強行分開，在刑法評價上，應視為數個
    舉動之接續施行，屬接續犯，而僅論以一罪。另被告雖辯稱
    其分別於臺北市○○區○○○路○段00巷00號、32號4樓公寓之竊
    盜行為，係於同一層樓所為，亦應論以接續犯，僅成立一竊
    盜罪，而非數罪併罰云云，惟查被告於事實欄一㈠、㈡所示時
    間在臺北市○○區○○○路○段00巷00號、32號4樓公寓所為之竊
    盜行為，乃分別侵害告訴人邱方孝、被害人趙正安之財產法
    益，而非侵害同一之法益，難認屬接續犯。被告提起上訴，
    主張此部分應成立接續犯而應僅論以一罪云云，實屬無據。
　㈣又被告事實欄一㈠所為該當攜帶兇器之加重要件，業如前述，
    起訴書雖漏未論及被告有攜帶兇器之加重竊盜行為，然本院
    於審理時已告知罪名(見本院卷第91頁)，無礙被告防禦權，
    且此皆僅為加重條件之變更，被告所犯仍為構成要件及法條
    相同之加重竊盜罪，自無庸變更起訴法條。至起訴書雖就被
    告事實欄一㈠㈡所為均論以侵入住宅之加重要件，然本案32號
    4樓房屋、30號4樓房屋於被告行竊時均已無人居住，業據告
    訴人邱方孝、被害人趙正安供述明確(見108偵25502號卷第3
    3、37頁)，核與侵入住宅之加重要件不符，尚難遽論被告所
    為成立同法第321條第1項第1款之加重竊盜罪，起訴意旨雖
    有誤會，然被告所為事實欄一㈠仍成立同條項第3款之攜帶兇
    器加重竊盜罪，事實欄一㈡亦構成同條項第2款之踰越牆垣、
    安全設備加重竊盜罪，業如前述，此僅為加重條件之減縮，
    亦無變更起訴法條。被告所犯上開2罪間，犯意各別、行為
    互殊，應予分論併罰。
　㈤被告前因竊盜案件，經原審法院以107年度簡字第2948號判決
    判處有期徒刑5月，上訴後，經同院以108年度簡上字第14號
    判決駁回上訴確定，並於108年7月3日易科罰金執行完畢等
    情，此有本院被告前案紀錄表存卷可憑。被告於前案受有期
    徒刑執行完畢後，5年以內故意再犯本案有期徒刑以上之之
    加重竊盜罪，為累犯，審酌被告構成累犯之前案與本案均係
    加重竊盜案件，犯罪類型、罪質均相同，且前案執行完畢後
    即再犯本案，可見前案執行尚未收矯治之效，參酌司法院大
    法官會議釋字第775號解釋意旨，足認其惡性非輕及對刑罰
    反應力薄弱，應依刑法第47條第1 項之規定，加重其刑。
三、撤銷改判之理由：
　㈠原審以被告上開犯行事證明確而予論罪科刑，固非無見，惟
    查：①原審既於理由欄認被告就犯罪事實欄一㈠、㈡所為，因
    其所侵入之臺北市○○區○○○路○段00巷00號4樓、30號4樓公寓
    ，於其行竊時，均為已無人居住之房屋，而皆不符合刑法第
    321條第１項第1款「侵入住宅或有人居住之建築物」之加重
    要件（見原判決第5頁第2-4行，理由欄三、㈡），卻於主文
    欄分別諭知被告犯攜帶兇器侵入住宅竊盜罪、踰越牆垣安全
    設備侵入住宅竊盜罪，即有主文與理由矛盾之違誤。②原審
    業已就附表一、二「未歸還欄」所示之物，依刑法第38條之
    1第1項、第3項、第5項之規定，諭知沒收，並於理由欄敘明
    本件扣得之1萬2,500元為被告變賣贓物所得之現金花用後所
    剩餘款，而屬本件犯罪所得變得之物，復又依刑法第38條之
    1第1、4項規定沒收，而有重複沒收之情，且附表編號一、
    二「未歸還」欄所示之物均已賣出得款，無從證明買受人係
    屬惡意，並涉及權利歸屬之紛爭，且均已不知去向，而無從
    沒收附表編號一、二「未歸還」欄所示之物，則基於刑法第
    38條之1 第4 項之規定，應僅能依法沒收被告等變得之款項
    ，是原審同時就附表編號一、二「未歸還」欄所示之物與扣
    案之現金1萬2,500元諭知沒收，容有未洽。被告猶執前詞提
    起上訴，業經本院指駁如前，惟原判決既有上開可議之處，
    應由本院予以撤銷改判。
　㈡爰審酌被告有多次竊盜前科，有本院被告前案紀錄表在卷可
    參，竟不知悔改、其犯罪之手段，不思正道取財，恣意竊取
    他人財物，破壞社會治安，致被害人蒙受損失，及被害人所
    受損失數額尚非甚鉅，以及犯後坦承犯行、迄今尚未與告訴
    人邱方孝、被害人趙正安達成調解並賠償損失之情節，暨被
    告自述之智識程度、生活經濟狀況（見原審卷第157頁）等
    一切情狀，各量處如主文第2 項所示之刑，並定其應執行之
    刑如主文第2 項所示之應執行刑。　
四、沒收：　
　㈠按犯罪所得，屬於犯罪行為人者，沒收之。但有特別規定者
    ，依其規定，刑法第38條之1第1第1項定有明文，又本於「
    任何人都不能坐享或保有犯罪所得或犯罪所生利益」之理念
    ，於該條第4 項規定，犯罪所得包括違法行為所得、其變得
    之物或財產上利益及其孳息。被告於本件之實際犯罪所得為
    附表編號一、二所示之物，惟被告於警詢時供承其所竊得之
    物，部分竊得之物品業經變賣，共計獲利8萬2,320元，其餘
    竊得之物均經警方查扣等語（見108偵25502卷第28頁）。是
    附表編號一、二「未歸還」欄所示之物均已賣出得款，且無
    從證明買受人係屬惡意並涉及權利歸屬之紛爭，前揭物品均
    已不知去向，而無從沒收附表編號一、二「未歸還」欄所示
    之物，則基於刑法第38條之1 第4 項之規定，自僅能依法沒
    收被告變賣附表編號一、二「未歸還」欄所示之物而得之款
    項。另被告於警詢時稱扣案之1萬2,500元為其將於臺北市○○
    區○○○路○段00巷00號4樓、30號4樓公寓竊得之物變賣後所得
    之贓款（見108偵25502卷第23、28、236頁、原審卷第153頁
    ）。是爰依刑法第38條之1 第4 項、第1 項、第3項規定，
    分別就已扣案之現金1萬2,500元，及未扣案之犯罪所得6萬9
    ,820元（計算式：8萬2,320元-1萬2,500元=6萬9,820元）宣
    告沒收，於全部或一部不能沒收或不宜執行沒收時，追徵其
    價額。又附表編號一、二「已歸還」欄所示之物，均已分別
    由告訴人邱方孝及被害人趙正安領回，各有贓物認領保管單
    共2紙在卷可稽（見108偵25502號卷第281、287頁），是被
    告前揭竊得物品既已實際發還告訴人邱方孝及被害人趙正安
    ，爰不予宣告沒收。
　㈡至被告持以犯如事實欄一㈠所示竊盜犯行之鐵鉗1 把，並非被
    告所有，而係於現場拾得，業據被告於原審及本院審理程序
    中陳述綦詳（見原審卷第155頁、本院卷第93頁），爰不併
    予宣告沒收或追徵。　
據上論斷，應依刑事訴訟法第369條第1項前段、第364條、第299
條第1項前段，刑法第321條第1項第2款、第3款、第47條第1項、
第51條第5款、第38條之1第1項、第3項、第4項，判決如主文。
本案經檢察官蕭永昌提起公訴，檢察官何嘉仁到庭執行職務。
中　　華　　民　　國　　109 　年　　10　　月　  29 　日
                  刑事第二十五庭審判長法　官  邱滋杉
                                      法　官  黃翰義
                                      法　官  文家倩
以上正本證明與原本無異。
不得上訴。
                                      書記官  陳淑婷
中　　華　　民　　國　　109 　年　　10　　月　　30　　日
附錄：本案論罪科刑法條全文
中華民國刑法第321條
犯前條第1項、第2項之罪而有下列情形之一者，處6月以上5年以
下有期徒刑，得併科50萬元以下罰金：
一、侵入住宅或有人居住之建築物、船艦或隱匿其內而犯之。
二、毀越門窗、牆垣或其他安全設備而犯之。
三、攜帶兇器而犯之。
四、結夥三人以上而犯之。
五、乘火災、水災或其他災害之際而犯之。
六、在車站、港埠、航空站或其他供水、陸、空公眾運輸之舟、
    車、航空機內而犯之。
前項之未遂犯罰之。

附表
編號 已歸還 未歸還  一 各式胸章及領帶夾共81個(含領帶夾3個)、彌勒佛石雕1個、銅製雕像紙鎮3個、玉製雕像2個、Nikon單眼相機1臺、Pentax單眼相機1臺、Argus單眼相機1臺、Minolat Autopak相機1臺、單眼相機鏡頭3個、相機閃光燈3個、寶石戒指1個、白鐵製手推車1輛 古董字畫6幅、洋酒10瓶、水電維修工具1件、雕像藝術品1個、白色大紙箱1個  二 大同寶寶模型3個、Miranda望遠鏡1組、Panasonic卡式錄音機1個、達摩木雕像1個、彩繪銅盤1個、銅製飾品3個、象牙飾品1組、葫蘆飾品含底座2個、陶製鳥笛1個、玩具骨董車1臺、手推車1臺 戒指1只、鼻煙壺1個、酒1瓶、字畫1幅、古董錢幣1桶、藝術品1個、